【裁判字號】    99,聲再,47
【裁判日期】    990929
【裁判案由】    毒品危害防制條例
【裁判全文】
臺灣高等法院臺南分院刑事裁定          99年度聲再字第47號
再審聲請人
即  被  告  甲○○
上列聲請人因毒品危害防制條例案件，對於本院97年度上重訴字
第391號中華民國97年12月18日第二審確定判決，聲請再審，本
院裁定如下：
    主  文
再審之聲請駁回。
    理  由
一、聲請再審意旨略以：就臺灣高等法院台南分院97年度上重訴
    字第319號毒品危害防制條例乙案，聲請人亦有異議，因而
    提起再審，再審理由說明如下：
(一)就販賣部分：
    按施用毒品者供述之憑信，本不及於一般人，關於證人陳錫
    卿向伊購買毒品之供述，必須補強證據、佐證，以擔保其供
    述之真實性，俾貫徹刑事訴訟法無罪推定及嚴格證明之基本
    原則。本案證人陳錫卿於95年12月6日在桃園為雲林海巡署
    跟監緝獲，查獲身上重達230公克之海洛因，為求脫免運輸
    及販賣誣指伊為其上手，衍生其不利於伊之供述。然本案之
    始末原由，伊是一毒品成癮者，於95年10月25 日欲由中國
    大陸返台，恐返台後無毒品可予吸食，乃於95年10月20日打
    電話向陳錫卿預購毒品，然陳錫卿告知伊，現在身上已無毒
    品，錢又不夠，可去取貨販賣，便與伊商討共同出資購毒，
    伊順便邀請林良進共同參與，陳錫卿與林良進各自集資90
    萬，共180萬元，由陳錫卿出面與其桃園上手購買一塊海洛
    因共九兩（一兩二十賣元）。陳錫卿於95年10月21日晚由其
    上手購得毒品後，伊即聯絡林良進前往陳錫卿那裡，拿取集
    資購買之毒品，有95年10月22日10時2分、95年10月23日10
    點45分之對話譯文（詳如後附件）可證，譯文內容為伊與林
    良進取回共同出資購得之毒品事項。陳錫卿與林良進如何分
    配毒品，伊不得而知，又陳錫卿分配購得之毒品當日即販賣
    一空，因伊與林良進較為熟稔，隨即陳錫卿向伊拜託，與林
    良進商討調回一個或半個毒品（即一兩或半兩）回來販賣，
    由譯文內容亦可知，伊係受陳錫卿之託，聯繫林良進回調一
    兩與他，返遭陳錫卿誣指伊販賣毒品予他，足見陳錫卿之供
    述顯不足採信。果如伊有販賣毒品予陳錫卿，又為何要付錢
    給陳錫卿，伊只有向陳錫卿購買毒品，亦有95年11月4日18
    時25之譯文（詳如後附件）可茲證明，又海巡署監聽伊與陳
    錫卿之通聯，自95年7、8、9、11、12月份均有譯文，獨缺
    95年10月份對伊非常有利之前揭監聽譯文，請鈞院詳查，證
    人陳錫卿之證述指控係句句虛偽，伊實無販賣毒品予他人，
    更無意圖圖利之行為。
(二)共同運輸部分：
  (1)沈國城的大哥（阿明）、沈國城與黃聖佑三人早在此案發見
    前就已密謀規劃好，有原審及偵查筆錄可稽，依黃聖佑於96
    年4月7日嘉市調查站警訊筆錄供稱：大仔係我在95年7、8日
    間至沈國城住處，經沈國城介紹認識，本次走私都是大仔及
    沈國城安排等語，可知黃聖佑與大仔早在95年間就與之熟識
    ；又黃聖佑於96年4月7日檢察官訊問筆錄供稱「問：毒品主
    要是（民哥）、（大仔）在提供，答：是，（民哥）（大仔
    ）算是該集團較首腦人物，國城是小弟，伊更是邊陲人物，
    但是伊知道這次運毒如果成功，毒品會到民哥、大仔的手裡
    ，民哥和大仔會在雲林、斗南及嘉義活動，並提供交易毒品
    」等語，雖黃聖佑於96年4月6日被緝獲時，嘉義調查局曾給
    黃聖佑指認大仔即程立民之口卡，當時因為迴護程立民而未
    做指認，而又於原審時當庭表示願意轉做污點證人指認程立
    民為其教唆者。並已明確地告知法官，我（指黃聖佑）根本
    就不認識他（指聲請人），他跟這事沒有關係，毒品帶回我
    大哥會處理等語，可調原審96年11月6日庭訊錄音帶為證。
    可見黃聖佑熟知內情及此案主要參與人物，足證伊並未參與
    其中。
  (2)黃聖佑夾帶毒品入境時，究竟係何人以0000000000號之行動
    電話撥打黃聖佑所持之0000000000號之電話，本院已於97年
    12月4日傳喚證人許錦清到庭供稱：「問：你有沒有於96 年
    4月6日以0000000000之電話撥打過0000000000之電話，答：
    我沒有這個印象」等語，因事關走私毒品重罪，並不代表沒
    有委託伊代打電話之事實。
  (3)又海巡署96年4月6日1時18分0000000000之監聽譯文，持有
    人林良進（駱駝叫林良進去桃園）（A：林良進B：聲請人（
    當時人在柬埔寨））
    B：明天下午啦，到南崁差不多4、5點那裡
    A：到南崁4、5點B：嗯，我再叫人打給你啦
    A：我再打給你啦
    B：我用公用電話
    A：喔
    B：我就沒電話，你怎樣打給我
    此通譯文足茲證明伊並無任何行動電話在身上使用。
    又海巡署96年4月6日15時48分0000000000之監聽譯文，持有
    人許錦清（A：許錦清B：聲請人）
    B：你們有上來嗎（指許錦清與其女友來桃園）
    A：有咧
    B：你有載到她的人嗎（指許錦清女友之妹蘇宇涵卻被誤植
    為黃聖佑）
    A：啊
    B：她有過關嗎
    A：我不知道，我還沒到
    B：過關打給你，就找不到人，好啦
    此通譯文因蘇宇涵被航警局滯留，所以有以上之對話，又被
    誤植為為接黃聖佑之通聯。實際情況與96年11月6日海巡署
    雲林機動查緝隊員廖永順出庭應訊證稱相符（當天我們掌握
    到的是甲○○跟一名女子蘇宇涵出入境）此函詢出入境管理
    局相關資料即可知伊供述非虛，當日確實為接蘇宇涵。
  (4)黃聖佑夾帶入境之毒品，價值不菲，伊如果是接應之人，為
    達接應目的，盡可和黃聖佑共搭同一班機，即可監控黃聖佑
    ，也可省下回台後不必要之接應手續。黃聖佑在柬埔寨所接
    觸之人均為柬埔寨人，沒有會說台語之人，而海巡署96年4
    月6日所監聽譯文，為操台語口音之人，由此可茲證明此通
    電話是要詢問蘇宇涵並非伊與本案黃聖佑走私毒品案有所關
    聯，實為張冠李戴，又黃聖佑在柬埔寨所接頭之人名為沙沙
    或小吵，也並非是譯文中的來仔及小俄。僅憑監聽許錦清之
    電話譯文，而做為論斷伊犯罪之依據，實有欠公允，又許錦
    清亦使用該支0000000000號之行動電話，為何他能跳脫此案
    之嫌疑。伊與許錦清本身均有吸食毒品成癮之習慣，伊由柬
    埔寨搭機返台時間逾5小時之久，難免犯癮，許錦清與沈國
    城也為熟識之人，故提議叫伊聯絡沈國城欲購買毒品止癮，
    又原0000000000號之電話原為沈國城所使用，伊於96年3月
    份亦以0000000000號電話撥打找沈國城購買毒品吸食，黃聖
    佑也在開庭時聲稱此電話是出國前才拿回來使用的。
    請求傳喚本案涉嫌重要關係人沈國城與教唆主使程立民到案
    說明，與黃聖佑及伊交叉詰問，即可釐清本案事實真相。
二、按「法院認為無再審理由經裁定駁回後，不得更以同一原因
    聲請再審。」，刑事訴訟法第434條第2項定有明文。又有罪
    之判決確定後，因發現確實之新證據，足認受有罪判決之人
    應受無罪、免訴、免刑或輕於原判決所認罪名之判決者，為
    受判決人之利益，刑事訴訟法第420條第1項第6款定有明文
    。而所謂「發見確實之新證據」，係指該證據於事實審法院
    判決前已經存在，為法院、當事人所不知，不及調查斟酌，
    至其後始行發見，且就證據本身形式上觀察，固不以絕對不
    須經過調查程序為條件，但必須顯然可認為足以動搖原有罪
    確定判決，而為受判決人無罪、免訴、免刑或輕於原判決所
    認罪名之判決者為限。故受理聲請再審之最後事實審法院，
    應就聲請再審理由之所謂「新證據」，是否具備事實審判決
    前已經存在，為法院、當事人所不知，事後方行發見之「嶄
    新性」，及顯然可認足以動搖原有罪確定判決，應為無罪、
    免訴、免刑或輕於原判決罪名之「顯然性」二要件，加以審
    查，為判斷應否准予開始再審之準據（最高法院93年台抗字
    第98號裁定意旨參照）。另依刑事訴訟法第420條第1項第6
    款所謂發見確實之新證據，係指就新證據之本身形式上觀察
    ，毌須經調查程序，顯然可認為足以動搖原確定之判決者而
    言（最高法院40年度台抗字第2號判例意旨參照）。
三、
  (1)經查，聲請人主張調查95年10月22日至同年月25日、95 年
    11月4日之監聽譯文、96年4月6日之監聽譯文及黃聖祐之訊
    問筆錄，經核此部份之聲請事由與本院98年度聲再字第41
    號之聲請事由相同，並經以無再審理由駁回，業經調閱本院
    98年度聲再字第41號裁定書閱明無誤，玆聲請人聲請再審經
    本院認無再審理由而裁定駁回後，復以同一理由聲請再審，
    揆諸前開規定，自屬再審聲請之程序違背規定，應予駁回。
  (2)次查，聲請人主張就共同運輸第一級毒品部分，傳喚重要關
    係人沈國城與教唆者程立民，並與黃聖佑及聲請人進行交互
    詰問，聲請人主張欲傳喚本案關係人沈國城與程立民到庭作
    證，然查，前揭證人顯然於事實審判決前業已存在，為法院
    、當事人所已知，而非事後方行發見之證據，從而與前揭之
    「嶄新性」之要件已有未符，且查此二位證人非經相當之調
    查不能證明其真偽，亦與上開所述「新證據」須具備毌須經
    調查程序，顯然可認為足以動搖原確定之判決者之要件不符
    。綜上，聲請人此部份之主張，顯與刑事訴訟法第420條第1
    項第6款所謂發見確實之新證據，尚有未符。
四、綜上所述，本件聲請人就本院98年度聲再字第41號經無理由
    裁定駁回後，再依同一原因聲請再審，其聲請再審之程序違
    背規定，為不合法，應予駁回；另據聲請傳喚證人與其交互
    詰問部分，核與刑事訴訟法第420條第1項第6款所規定之要
    件並不相符，應認為無再審理由，亦應予駁回。
五、據上論斷，應依刑事訴訟法第433條、第434條第1項裁定如
    主文。
中    華    民    國    99    年     9    月    29    日
                  刑事第四庭    審判長法  官  吳志誠
                                      法  官  彭喜有
                                      法  官  羅心芳
以上正本證明與原本無異。
如不服本裁定，應於收受本裁定後五日內向本院提出抗告狀。
                                      書記官  黃全忠
中    華    民    國    99    年     9    月    29    日
附件：
  (1)95年10月22日10時2分之對話譯文（A：林良進B：聲請人）
    B：他（陳錫卿）拿回來了，就上次180的有沒有，上次鑰匙
       那個，你過去再去那裡跟他拿
    A：去那裡
    B：土庫往斗南那裡
    A：卿仔喔（指陳錫卿）
    B：你拿了就說錢已經匯過去了
    A：好
    95年10月22日13時53分譯文
    A：他（指陳錫卿）人在那
    B：斗南，我看一下話，0000000000，你打給他
    A：好
    95年10月22日15時09分譯文（A：林良進 B：陳錫卿）
    A：卿哥（指陳錫卿）我阿進（林良進），我現在去找你
    B：好
  (2)95年10月23日10點45分譯文（A：林良進 B：聲請人）
    B：卿仔（陳錫卿）叫我跟你說，要跟你調一個或半個
    A：好啊
    95年10月24日22時29分譯文（A：林良進 B：聲請人）
    B：他（指陳錫卿）現在要過去，我叫他到民雄肉包之後打
    給我，我再通知你
    A：誰
    B：就你跟他（陳錫卿）拿的那一個
    A：阿卿啊（指陳錫卿）
    B：我跟你說12萬都寄在你那裡
    A：那要跟他（陳錫卿）拿多少
    B：總共19吧
    A：20啦
    B：我等一下給你一個帳戶，你明天先匯給我
    A：匯多少
  (3)95年11月4日18時25之譯文（A：聲請人B：陳錫卿）
    A：14萬有給你了嗎（聲請人託許照義交付的）
    B：有啦
    A：你（陳錫卿）若有女生（指海洛因）漂亮的，你（陳錫
       卿）要跟我說一聲
    B：不然也是要留（陳錫卿答應要留給聲請人）
    A：好啦

司法院資訊處製作；財團法人民間司法改革基金會備份。
